臺灣士林地方法院民事裁定　　　　　　100年度監宣字第143號
聲　請　人　郭驍慧
上列聲請人聲請監護宣告事件，本院裁定如下：
    主  文
宣告郭金獅（男、民國○○年○ 月○○日生、身分證統一編號：Ｚ000
000000號）為受監護宣告之人。
選定郭驍慧（女、民國○○年○ 月○○日生、身分證統一編號：Ｚ000
000000號）為受監護宣告之人郭金獅之監護人。
指定臺北市政府社會局（法定代理人江綺雯）為會同開具財產清
冊之人。
聲請程序費用由受監護宣告之人郭金獅負擔。
    理  由
一、按對於因精神障礙或其他心智缺陷，致不能為意思表示或受
    意思表示，或不能辨識其意思表示之效果者，法院得因本人
    、配偶、四親等內之親屬、最近一年有同居事實之其他親屬
    、檢察官、主管機關或社會福利機構之聲請，為監護之宣告
    ，民法第14條第1 項定有明文。
二、本件聲請意旨略以：聲請人郭驍慧係郭金獅（男、民國○○年
    ○ 月○○日生、身分證統一編號：Ｚ000000000號）之女，郭金
    獅於民國99年8 月31日因二度中風，現呈植物人狀態，雖延
    醫診治但不見起色，致不能為意思表示或受意思表示，或不
    能辨識其意思表示之效果，爰聲請准予裁定郭金獅為受監護
    宣告之人等語，並提出戶籍謄本、中華民國身心障礙手冊、
    天晟醫院乙種診斷證明書、仁祥醫院乙種證明書、親屬系統
    表、親屬名冊、選任監護人及開具財產清冊人同意書等件為
    證。
三、本院依職權囑託臺灣桃園地方法院鑑定郭金獅之心神狀況，
    業經該院法官在鑑定人即壢新醫院精神科醫師胡培基前訊問
    郭金獅，其對該院法官訊問內容均無回應，且依壢新醫院函
    覆之精神鑑定報告書略以：「(一)個人史及相關病史：(1)現在
    病症：郭員為一陳舊性腦中風（93年發生造成右側肢體無力
    ）、高血壓患者，不幸郭員於99年8 月31日被家人發現神智
    不清，經緊急至天晟醫院急診住院，而腦部電腦斷層檢查顯
    示右側蒼白球部位腦出血，經開腦引流血腫術後，待病況穩
    定即轉至桃園皇家護理之家療養，經1 年的保守治療皆不盡
    理想，郭員呈現僵呆狀態，無法與人溝通，大小便無法控制
    ，呼吸依賴氣切接氧氣，飲食須靠鼻胃管灌食，無法用任何
    方式表達自己的需求。(2)個人生活史：郭員與妻生有1 子1
    女（子未婚已死亡），住院前與妻子、女兒女婿同住，因妻
    子不識字其住院事情皆由女兒處理。(3)以往病史：高血壓、
    肺炎、腦出血術後、陳舊性腦中風、車禍造成蜘蛛網膜下腔
    出血。(4)家族病史：無特殊發現。(二)生活狀況及現在身心狀
    態：(1)身體狀態：理學檢查：呈現僵呆狀態，無法與人溝
    通，大小便無法控制，呼吸依賴氣切接氧氣，飲食須靠鼻胃
    管灌食，無法用任何方式表達自己的需求。臨床檢查：右
    側蒼白球部位腦出血。(2)精神狀態：依據魏氏智力測驗標準
    ，已達極重度智能障礙之程度。(3)日常生活狀況：生活無法
    自理，須人24小時照顧，無經濟活動能力，無社交能力。(三)
    結論：極重度智能障礙導因於腦出血。(四)鑑定結果：郭員有
    腦出血引發之極重度智能障礙，已達完全不能為意思表示或
    受意思表示或辨識其意思表示效果之程度。其預後差及回復
    之可能性極低。」，有臺灣桃園地方法院100 年9 月22日訊
    問筆錄及壢新醫院100 年11月2 日壢新醫字第2011100213號
    函附之精神鑑定報告書在卷可稽，堪認郭金獅因精神障礙或
    其他心智缺陷，致不能為意思表示或受意思表示，本件聲請
    ，為有理由，應予准許，爰宣告郭金獅為受監護宣告之人。
四、又受監護宣告之人應置監護人。法院為監護之宣告時，應依
    職權就配偶、四親等內之親屬、最近一年有同居事實之其他
    親屬、主管機關、社會福利機構或其他適當之人選定一人或
    數人為監護人，並同時指定會同開具財產清冊之人。法院為
    前項選定及指定前，得命主管機關或社會福利機構進行訪視
    ，提出調查報告及建議。監護之聲請人或利害關係人亦得提
    出相關資料或證據，供法院斟酌。法院選定監護人時，應依
    受監護宣告之人之最佳利益，優先考量受監護宣告之人之意
    見，審酌一切情狀，並注意下列事項：(一)受監護宣告之人之
    身心狀態與生活及財產狀況。(二)受監護宣告之人與其配偶、
    子女或其他共同生活之人間之情感狀況。(三)監護人之職業、
    經歷、意見及其與受監護宣告之人之利害關係。(四)法人為監
    護人時，其事業之種類與內容，法人及其代表人與受監護宣
    告之人之利害關係。民法第1110條、第1111條、第1111條之
    1 分別定有明文。經查：本件郭金獅業經本院為監護之宣告
    ，已如前述，則自應為其選任監護之人，本院審酌聲請人郭
    驍慧為受監護宣告人郭金獅之女，彼此間依附關係親密，且
    聲請人郭驍慧亦表達願意擔任郭金獅之監護人，而郭金獅之
    配偶郭蕭阿耍、女婿郭得為等亦均表示同意由聲請人郭驍慧
    任監護人，並有其等出具之同意書1 件可按，爰選定郭驍慧
    為受監護宣告之人郭金獅之監護人。另聲請意旨雖聲請指定
    劉得為為會同開具財產清冊之人，惟考量劉得為為監護人郭
    驍慧之夫，恐難有效監督監護人開具受監護人財產清冊，因
    認應由公部門擔任為宜，考量臺北市政府，依身心障礙者權
    益保障法第2 條第1 項之規定，為身心障礙者人格維護、經
    濟安全、照顧支持與獨立生活機會等相關權益之規劃、推動
    及監督事項之主管機關；其所屬臺北市政府社會局，依臺北
    市政府社會局組織規程第3 條之規定，亦設有專職身心障礙
    者之權益維護、福利服務及相關機構之監督與輔導等事項之
    專責單位，對身心障礙者提供保護、服務及照顧等事務最為
    熟悉，爰指定臺北市政府社會局（法定代理人江綺雯）為本
    件受監護宣告人郭金獅之會同開具財產清冊之人。又依民法
    第1113條準用同法第1099條之規定，於監護開始時，監護人
    對於受監護宣告人郭金獅之財產，應會同臺北市政府社會局
    ，於2 個月內開具財產清冊，並陳報法院，併此敘明。
五、依民事訴訟法第608 條第1 項，裁定如主文。
中    華    民    國   100    年    11    月    16    日
                  家事庭  法  官  詹朝傑
以上正本係照原本作成。
如不服本裁定關於選定監護人及指定會同開具財產清冊之人等部
分，應於送達後10日內向本院提出抗告狀，並繳納抗告費新台幣
1000元；其餘關於宣告監護之部分，不得抗告。
中    華    民    國   100    年    11    月    16    日
                          書記官  劉雅萍